臺灣臺南地方法院民事裁定
109年度司繼字第3415號
聲  請  人  林ＯＯ  


關  係  人  財政部國有財產署南區分署 
上列聲請人聲請對被繼承人洪ＯＯ選任遺產管理人事件，本院裁定
如下：
    主  文
選任財政部國有財產署南區分署為被繼承人洪ＯＯ（女、民國00年
0月0日生、身分證統一編號：Z000000000號，民國108年7月23
日死亡，死亡前最後住所：臺南市○區○○路○段00號十二樓之3）
之遺產管理人。
聲請程序費用新臺幣壹仟元由被繼承人洪ＯＯ之遺產負擔。
    理  由
一、按繼承開始時，繼承人之有無不明，而無親屬會議或親屬會
    議未於一個月內選定遺產管理人者，利害關係人或檢察官得
    聲請法院選任遺產管理人，並由法院依公示催告程序，定六
    個月以上之期限，公告繼承人，命其於期限內承認繼承；又
    被繼承人之所有繼承人均拋棄其繼承權者，亦準用關於無人
    承認繼承之規定，民法第1177條、第1178條第2 項、第1176
    條第6項定有明文。另按國有財產局係依國有財產法第9條設
    立之機關，依法綜理國有財產事務，而所謂國有財產，係指
    國家依據法律規定或基於權利行使，或由於預算支出，或由
    於接受捐贈所取得之財產，又該法所指之權利，則係指地上
    權、地役權、典權、抵押權、礦業權、漁業權、專利權、著
    作權、商標權及其他財產上之權利而言，此觀國有財產法第
    2 條第1 項、第3 條第1 項第4 款規定自明，是國家「依據
    法律規定．．．所取得之財產」、「財產上之權利」，均屬
    國有財產之範圍，而為國有財產局職掌之業務範圍。而民法
    第1185條無人承認繼承之賸餘財產，歸屬國庫之規定，賦予
    國庫對於將來遺產之歸屬有期待權（參見院字第2213號解釋
    意旨），解釋上應屬上開國有財產法所定依據法律規定取得
    之財產權之一種，故法院通知國有財產局有此種國家依法應
    得之期待權時，國有財產局依國有財產法之職掌，即應積極
    辦理。另按財政部「代管無人承認繼承遺產作業要點」第3
    點之規定，本要點之執行事項，除另有規定外，概由繼承開
    始時，被繼承人住所地法院所在之分署辦理之。 
二、本件聲請狀意旨略以：聲請人與被繼承人洪ＯＯ同為彰化縣○○
    鄉○○段000地號土地之共有人，因被繼承人洪ＯＯ業於民國（
    下同）108年7月23日死亡，其繼承人均已聲請拋棄繼承，致
    聲請人無法就該共有土地行使權利，聲請人為具有利害關係
    之人，自得依民法第1178條規定，聲請鈞院選任被繼承人之
    遺產管理人，以保障聲請人之權利等語。
三、經查，聲請人主張之前開事實，業據提出戶籍謄本、繼承系
    統表、開庭通知及土地登記謄本等件為證，堪信為真實；復
    查被繼承人洪ＯＯ之繼承人均已拋棄繼承權，業據本院依職權
    調閱108年度司繼字第3498號拋棄繼承卷宗核閱無誤，又未
    準用民法第1177條規定選定遺產管理人，而聲請人與被繼承
    人同為上述土地之共有人，故聲請人以利害關係人聲請選任
    被繼承人之遺產管理人，核與上開規定並無不合，應予准許
    。另查，本件聲請人雖聲請指定遺產所在地之財政部國有財
    產署中區分署擔任遺產管理人，但審酌前開代管無人承認繼
    承遺產作業要點規定，並考量國有財產局依法為公用財產之
    管理機關，備有財產管理之專才及公信力，且遺產管理人之
    指定旨在維護公益及保護債權人之利益，尚非僅以遺產管理
    人管理遺產是否得以受有實質利益為考量，況遺產經依法處
    理後若有剩餘復應歸屬國庫等情，本院認選任被繼承人最後
    住所地所在之財政部國有財產署南區分署為被繼承人洪ＯＯ之
    遺產管理人應屬妥適。
四、依家事事件法第127條第4項之規定，裁定如主文。
中　　華　　民　　國　　110 　年　　2 　　月　　19　　日
                  家事法庭    司法事務官　田修豪
以上正本係照原本作成。
如對本裁定抗告須於裁定送達後10日內向本院提出抗告狀，並繳
納抗告費新台幣1,000元。
中　　華　　民　　國　  109　　年　　2　　月　　17　日
                                書 記 官　林書婷